臺灣高等法院刑事裁定　　　　　　　　　　　　 九十一年度抗字第五一三號
　　抗　告　人
　　即 自 訴 人　乙　 ○
　　被　　　告　丙○○○
　　　　　　　　甲　　○
右抗告人，因被告背信等案件，不服台灣板橋地方法院，九十一年度自字第二六八號
，中華民國九十一年七月二十四日第一審裁定，提起上訴，本院判決如左：
    主  文
抗告駁回。
    理  由
一、自訴意旨詳如附件所載。
二、按法院或受命法官得於第一次審判期日前訊問自訴人、被告及蒐集或調查證據，
    經訊問及調查結果，如認為案件有刑事訴訟法第二百五十二條至第二百五十四條
    之情形者，得以裁定駁回其自訴，刑事訴訟法第三百二十六條第三項定有明文。
    又告訴人（自訴人之自訴亦同）之告訴，係以使被告受刑事訴追為目的，是其陳
    述是否與事實相符，仍應調查其他證據以資審認；且認定不利於被告之事實，須
    依積極證據，苟積極證據不足為不利於被告事實之認定時，即應為有利於被告之
    認定，更不必有何有利之證據，最高法院五十二年台上字第一三００號、三十年
    上字第八一六號分別著有判例，可資參照。
三、本件自訴人乙○認被告丙○○○、甲○涉有背信、詐欺、侵占、恐嚇、妨害自由
    、偽造文書等犯行，無非以其提出與被告甲○簽訂之約聘書四紙及被告丙○○○
    所寄之存證信函二份為證。經查：
（一）自訴人指被告涉有背信罪嫌云云，按刑法第三百四十二條之背信罪，須以為他
      人處理事務為前提，所謂為他人云者，係指受他人委任，而為其處理事務而言
      。本件自訴人與被告間係因約聘書所載之僱用醫師一節發生爭執，被告並未受
      自訴人委任為其處理事務，自訴人指被告有背信犯行，尚乏依據。
（二）自訴人指被告涉有恐嚇罪嫌云云，經查：刑法第三百零五條之恐嚇罪，所稱以
      加害生命、身體、自由、名譽、財產之事，恐嚇他人者，係指以使人生畏怖心
      為目的，而通知將加惡害之旨於被害人而言。本件自訴人所指被告有恐嚇之情
      事，僅有自訴人之單一指述，並無其他事證足為佐證，業據自訴人自承在卷，
      且自訴人與被告間之約聘契約尚未有效成立（自訴人未依約聘書第四款約定提
      出證件登錄執業），自訴人並未到被告經營之德芳醫院上班，尚未受契約之約
      束，則被告焉能恐嚇自訴人要讓其充當「無薪服務醫師」？故自訴人此部分之
      單一指述，尚屬無據。
（三）自訴人指被告涉犯刑法第二百九十六條使人為奴隸或使人居於類似奴隸之不自
      由地位之罪嫌云云，然並未具體提出直接積極之證據證明被告有使其為奴隸或
      居於類似奴隸之不自由地位之犯行，且自訴人係一行動自由之人，並未在被告
      之操控之下，所指被告有此部分之犯行，顯屬無據。
（四）自訴人另指被告有刑法第三百零四條之強制罪嫌云云，按刑法第三百零四條之
      強制罪，係以強暴脅迫使人行無義務之事，或妨害人行使權利而成立，而所謂
      「強暴」係指直接或間接對人行使有形力而言，不問對人之身體或財物為之，
      但以對特定人為必要，而所謂「脅迫」係指以對人之攻擊為必要之威脅行為而
      言，本件自訴人所指被告要使其充當「無薪服務醫師」一節，核與上開「強暴
      」「脅迫」之要件不符，故自訴人指被告有強制罪嫌云云，亦屬乏據。
（五）自訴人指被告涉有詐欺罪嫌云云，經查：刑法第三百三十九條第一項之詐欺罪
      ，以意圖為自已或第三人不法所有，以詐術使人將本人或第三人之物交付為成
      立要件。所謂以詐術使人交付，必須被詐欺人因其詐術而陷於錯誤，若其所用
      方法，不能認為詐術，亦不致使人陷於錯誤，即不構成該罪。本件自訴人並無
      任何直接積極證據足證被告有施用詐術，亦無證據足證其因此陷於錯誤而交付
      任何物品，核與詐欺罪之成立要件尚屬有間，自訴人指被告涉有詐欺犯行，亦
      屬乏據。
（六）自訴人指被告涉有侵占罪嫌云云，然查，刑法上之侵占罪，須持有人變易其原
      來之持有意思而為不法所有之意思，始能成立，本件自訴人與被告間之僱用契
      約如成立，自訴人始有向被告請求給付薪資之權利，縱被告積欠自訴人薪資，
      亦屬自訴人得否依民事訴訟程序請求給付之問題，該薪資在尚未給付與自訴人
      之前，仍屬被告所有，並無構成侵占之行為，故自訴人指被告涉有侵占犯行，
      顯屬乏據。
（七）自訴人指被告涉有偽造文書罪嫌云云，經查，刑法第二百十條之偽造文書，以
      無制作權之人制作他人名義之文書為要件，本件自訴人提出與被告甲○簽訂之
      約聘書四份（其中三份無約聘書字樣，惟四份之約定內容均相同），自訴人並
      不否認為其與被告甲○所簽訂，則該約聘書係屬真正，並無疑義，至於約聘書
      是否為影本或係影印後再簽名，或自訴人主張非出於其真意而簽名，均屬民事
      法律效力之範疇，與刑法上之無制作權人制作他人名義之文書之偽造文書罪無
      涉，自訴人並無證據足證被告有何偽造文書之行為，所指被告涉有偽造文書犯
      行，亦屬無據。
（八）綜上所述，自訴人指被告丙○○○、甲○涉有上開背信等犯行，尚屬無據，本
      院亦查無其他確切可信之證據，足資證明被告丙○○○等二人有自訴人所指之
      犯行，被告丙○○○等二人之犯罪嫌疑顯屬不足，原審依照首開說明，乃裁定
      將本件自訴予以駁回，核無不合。抗告人猶執陳詞仍指被告等犯有背信等罪嫌
      ，非有理由，應予駁回。至抗告人與被告間之聘僱關係，被告等得否單方面解
      約？是否仍有薪水未會算結清？抗告人可否終止雙方之聘僱關係而離職，充其
      量應屬民事糾葛，抗告人仍得循民事程序以謀救濟，尚與刑責無涉，併此敘明
據上論斷，應依刑事訴訟法第四百十二條，裁定如主文。
中      華      民      國    九十一    年      八      月    二十八    日
                              台灣高等法院刑事第七庭
                                  審判長法  官  吳  啟  民
                                        法  官  施  俊  堯
                           法  官  蘇  隆  惠
右正本證明與原本無異。
不得再抗告。
                                        書記官  周  素  秋
中      華      民      國      九十一   年     八      月     二十八   日
